臺灣桃園地方法院刑事判決　　　　　　　　　　　　九十一年度易字第一四四０號
　　公　訴　人　臺灣桃園地方法院檢察署檢察官
　　被　　　告　乙○○
右列被告因竊盜等案件，經檢察官提起公訴（九十一年度偵字第一三三七七號），本
院判決如左：
        主  文
乙○○意圖為自己不法之所有，而侵占自己持有他人之物，處有期徒刑陸月，如易科
罰金以佰元折算壹日。扣案變造之甲○○Ｈ00000000號職業聯結車上乙○
○之照片壹張沒收。
被訴竊盜部分無罪。
        事  實
一、乙○○前曾於民國八十五年間因違反肅清煙毒條例案件，經臺灣高雄地方法院於
    八十五年十二月二十三日以八十五年訴緝字第三０六號判決判處應執行有期徒刑
    三月十月，而於八十六年一月二十四日確定；復於同年間因偽造文書等案件，經
    本院於八十六年三月二十一日以八十五年訴字第一六二五號判決判處應執行有期
    徒刑四月，於八十六年六月二十六日確定，上開二案嗣經本院以八十六年聲字第
    一八七０號裁定應執行有期徒刑四年；又於八十六年間因殺人案件，經臺灣高等
    法院於八十七年十月七日以八十七年上訴字第一七五五號判決判處有期徒刑四年
    二月，於八十七年十一月十六日確定，上開案件接續執行，於八十六年三月二十
    七日入監執行，八十九年五月十八日假釋出獄，嗣遭撤銷假釋，再於九十一年五
    月十九日入監執行殘刑，指揮書執行完畢日期為九十五年十月二十日；再於九十
    年間因偽造文書案件，甫經臺灣桃園地方法院檢察署檢察官於九十年十月二十日
    ，以九十年度偵字第一六一三七號提起公訴，經本院於九十一年七月十一日以九
    十年度訴字第一九二三號判決判處有期徒刑五月在案，雖不構成累犯。詎乙○○
    仍不知悔改，為逃避上開殘刑之執行，竟意圖為自己不法之所有，於九十一年四
    月間某日，在桃園縣大園鄉沙崙村六鄰一一五號樓下，利用受託辦理友人甲○○
    行動電話門號，而持有甲○○所有Ｈ00000000號職業聯結車駕駛執照之
    機會，將前開駕駛執照侵吞入己；旋即基於行使變造駕駛執照特種文書之犯意，
    於同月下旬某日，在桃園縣桃園市○○路一一五巷九號五樓住處，以將該枚駕駛
    執照上甲○○之照片撕下後，換貼自己照片之方式，變造前開駕駛執照之特種文
    書。嗣於同年五月十八日凌晨一時四十分，乙○○於桃園市○○路一二五號二樓
    其女友陳純儀家門外因形跡可疑，遭警盤查，即出示該張變造之駕駛執照行使之
    ，冒稱自己為甲○○，足以生損害於交通監理機關於駕駛執照之合法管理作業正
    確性及甲○○本人，適甲○○當時亦在同市○○路一二五號三樓，經警盤查核對
    二人身分，始悉上情。
二、案經桃園縣警察局桃園分局報請臺灣桃園地方法院檢察署檢察官偵查起訴。
        理  由
壹、有罪部分：
一、訊據被告乙○○對於右揭侵占及變造駕駛執照特種文書之犯行均坦承不諱，核與
    證人甲○○、陳純儀證述之情節相符，且有前開變造之駕駛執照一張扣案可資佐
    證，其自白部分經前開證據補強後，應與事實相符，堪可採信。本件事證明確，
    被告犯行堪以認定，應依法論科。
二、核被告乙○○所為，係犯刑法第二百十六條、第二百十二條之行使變造特種文書
    罪、第三百三十五條第一項之侵占罪。被告變造駕駛執照特種文書之低度行為已
    為行使之高度行為所吸收，不另論罪。又所犯行使變造特種文書罪與侵占罪間，
    有方法、結果之牽連關係，應從一重之侵占罪處斷。公訴人雖僅就被告行使變造
    特種文書部分起訴，惟未起訴之侵占部分與起訴部分既有牽連犯裁判上一罪關係
    ，為起訴效力所及，本院自應併予審理，附此敘明。爰審酌被告有如事實欄所載
    之前科，且其因偽造文書案件，甫經檢察官於九十年十月二十日提起公訴，即又
    再犯本罪，足徵其惡性非輕，並參酌其犯罪動機在於逃避殘刑之執行，及其犯罪
    後尚能坦認犯行，態度良好等一切情狀，量處如主文所示之刑，並諭知易科罰金
    之折算標準，以資儆懲。
三、至變造甲○○Ｈ00000000號職業聯結車駕駛執照上之照片一張為被告所
    有並供犯罪所用之物，已據被告供承在卷，應依刑法第三十八條第一項第二款宣
    告沒收之。
貳、無罪部分：
一、至公訴意旨另以：被告乙○○冒用胞兄姓名應訊、偽造署名案件經起訴後，猶不
    知警惕，於九十一年一月間某日在朋友甲○○位於桃園縣蘆竹鄉○○村○○路一
    二八巷十一之四號五樓家中作客之際，見甲○○所有之駕駛執照放置客廳，竟意
    圖為自己不法之所有竊取之，認被告此部分所為，涉犯刑法第三百二十條第一項
    之竊盜罪嫌等語。
二、按犯罪事實應依證據認定之，無證據不得推定其犯罪事實。又不能證明被告犯罪
    者，應諭知無罪之判決，刑事訴訟法第一百五十四條、第三百零一條第一項分別
    定有明文。次按被告之自白不得作為有罪判決之唯一證據，仍應調查其他必要之
    證據，以察其是否與事實相符，刑事訴訟法第一百五十六條第二項定有明文，其
    立法目的乃欲以補強證據擔保自白之真實，所謂補強證據，係指除該自白本身外
    ，其他足資以證明自白之犯罪事實確有相當程度真實性之證據而言。
三、本件公訴人認被告涉有前揭罪嫌，無非係以被告乙○○之自白，與證人甲○○證
    述之情節相符為其主要論據。惟查：被告固於偵查及本院初次訊問時自白此部份
    犯行，然於本院審理時則一改前供，堅詞否認涉有此部份竊盜犯行，辯稱：係因
    沒勇氣執行殘刑，才利用為甲○○辦理遠傳行動電話門號之便，將該駕駛執照占
    為己有後，換貼自己照片予以變造，對甲○○則謊稱駕照已遺失，之前係因害怕
    甲○○遭牽連，才承認竊盜等語，核與證人甲○○到庭證稱：該駕駛執照係伊於
    九十一年四月間在其住處樓下，交予被告代辦遠傳行動電話門號，但被告既未將
    門號辦妥，亦未將駕駛執照歸還，經伊一再催討，才告知駕駛執照業已遺失等語
    相符，參以被告於偵訊中所供竊取該駕駛執照之時間為九十一年一月間某日，與
    證人甲○○警訊中指訴其駕駛執照係九十一年四月十一日遺失亦大相逕庭，是被
    告前揭竊盜部分之自白顯具瑕疵，又乏無其他事證足資擔保其真實性，自難遽採
    ，而應認被告於本院審理時之供述，方屬實情。此外，復查無積極證據足認被告
    有何公訴人所指之竊盜犯行，揆諸前揭說明，自應為被告被訴竊盜部分無罪之諭
    知，以昭審慎。
據上論斷，應依刑事訴訟法第二百九十九條第一項前段、第三百零一條第一項，刑法
第二百十六條、第二百十二條、第三百三十五條第一項、第五十五條、第四十一條第
一項前段、第三十八條第一項第二款，罰金罰鍰提高標準條例第一條前段、第二條，
判決如主文。
本案經檢察官古慧珍到庭執行職務。
中      華      民      國    九十一    年     十一     月    二十八    日
                                  臺灣桃園地方法院刑事第五庭
                                      法  官    丁  俊  成
右正本證明與原本無異。
如不服本判決，應於判決送達後十日內向本院提出上訴狀( 應附繕本 )，上訴於臺灣
高等法院。
                                      書記官    簡  慧  瑛
中      華      民      國    九十一    年     十二     月       三     日
附錄論罪科刑依據之法條：
中華民國刑法第三百三十五條
意圖為自己或第三人不法之所有，而侵占自己持有他人之物者，處五年以下有期徒刑
、拘役或科或併科一千元以下罰金。
前項之未遂犯罰之。
